【裁判字號】    97,交簡上,162
【裁判日期】    970902
【裁判案由】    過失傷害
【裁判全文】
臺灣臺中地方法院刑事判決           97年度交簡上字第162號
上  訴  人  乙○○
即  被  告
                    國民
上列上訴人因過失傷害案件，不服本院臺中簡易庭97年度交簡字
第155 號中華民國96年12月25日第一審簡易判決（起訴案號：臺
灣臺中地方法院檢察署95年度偵字第28894 號），提起上訴，本
院管轄第二審之合議庭，判決如下：
    主    文
上訴駁回。
    犯罪事實及理由
一、本案經本院審理之結果，認為第一審簡易判決之認事、用法
    及量刑均無不當，應予維持，並引用第一審判決書（包括起
    訴書聲請簡易判決處刑書）記載之事實、證據及理由。
二、上訴人即被告乙○○（以下簡稱被告）上訴意旨略以：(一)被
    告所行向近路口處，並未有劃設減速標線。(二)告訴人甲○○
    因先違反交通規則，且車速過快，被告在即將通過僅2.7 公
    尺之路口，對於告訴人自左方突然而來之衝撞，非注意車前
    情況或準備停車而能避免事故，或論為肇事因素。(三)按最高
    法院74年臺上字第4219號判例意旨：汽機車駕駛人可以信賴
    其他參與交通之對方能遵守交通規則，對於不可知之對方違
    規行為並無預防之義務。(四)綜上，被告並非未注意前方狀況
    ，而是未能預防對方違規，在對方已然違規之情形下，就算
    被告以時速5公里（1秒行進1.38公尺）通過巷口，亦無法避
    免對方之碰撞等語云云，經查：
  (一)按汽車行駛時，駕駛人應注意車前狀況，並隨時採取必要之
    安全措施，及行經無號誌之交岔路口，應減速慢行，作隨時
    停車之準備，道路交通安全規則第93條第1項第2款、第94條
    第3 項定有明文。又按汽車駕駛人對於防止危險發生之相關
    交通法令之規定，業已遵守，並盡相當之注意義務，以防止
    危險發生，始可信賴他人亦能遵守交通規則並盡同等注意義
    務，若因此而發生交通事故，方得以信賴原則為由免除過失
    責任，最高法院著有84年臺上字第5360號判例可資參照。
  (二)查被告騎乘機車行駛於道路，自應遵守上開規定，而本件肇
    事地點為無號誌交岔路口，且被告進入臺中縣大里市○○路
    ○ 段357巷與大明路223巷口前之路面上，即標有「慢」字，
    復設有減速標線，以提醒駕駛人前方路況特殊，應減速慢行
    等情，有道路交通事故現場圖1份及現場照片6張附卷可稽（
    見臺中縣警察局霧峰分局刑案偵查卷宗【下稱警卷】、本院
    卷第29至32頁）。是被告上訴意旨肇事路口並未設置減速標
    線云云，並非實在。又本件車禍發生時，天候晴、日間自然
    光線、路面乾燥、無缺陷、無障礙物，且視距良好等情，亦
    有道路交通事故調查報告表(一)在卷可參（見警卷），則依當
    時情形顯無不能注意之情事。復參諸被告於警詢時亦自承：
    本件車禍發生前，伊之時速約為30、40公里等語（見警卷）
    。是以，被告騎乘機車行駛於道路，竟於行駛至劃設減速標
    線路段之無號誌交岔路口時，疏未減速慢行作隨時停車之準
    備，且未充分注意車前狀況，致與告訴人所騎乘之機車發生
    碰撞，就本件車禍之發生，自有過失。本件經送臺灣省車輛
    行車事故覆議鑑定委員會鑑定結果，亦認被告騎乘輕機車，
    行經無號誌岔路口，未減速慢行且未充分注意車前狀況，為
    肇事次因等情，有該會府覆議字第9610599號覆議意見書1份
    存卷足參（見原審卷第134、135頁）。雖本案前經送臺灣省
    臺中縣車輛行車事故鑑定委員會鑑定結果，認被告並無肇事
    因素等情，有該會臺中縣區960199案鑑定意見書1 份附卷可
    佐，然該鑑定結果顯未考量上情，而純以路權歸屬1判斷本
    件肇事責任，尚有未洽，而為本院所不採。被告就本件車禍
    之發生，確有過失，應無疑義。被告就本件車禍之發生，既
    有前述過失，揆諸前揭說明，自不得援引信賴原則，而免除
    其過失責任。而告訴人騎乘機車時，雖亦有行經無號誌交岔
    路口，疏未注意左方車應停讓右方車先行，為本件車禍之肇
    事原因，然其就本件車禍之發生，雖同有過失，而與被告之
    過失合併為本件車禍發生之原因，亦無法以此解免被告過失
    責任，是被告上訴仍執陳詞否認犯罪，並無理由。
三、從而，原審依據刑事訴訟法第449條第1項、第2項、第454條
    第2項，刑法第284條第1項後段、第41條第1項前段，刑法施
    行法第1條之1第1項、第2項前段之規定，對被告處有期徒刑
    3月，如易科罰金，以新臺幣1千元折算1 日，其認事用法均
    無不當，量刑亦稱妥適。被告上訴猶執前詞置辯，為無理由
    ，應予駁回。
四、被告經合法傳喚，無正當之理由不到庭，爰不待其陳述逕行
    判決。
據上論斷，應依刑事訴訟法第455條之1第1 項、第3項、第373條
、第368條、第371條，判決如主文。
本案經檢察官丙○○到庭執行職務。
中    華    民    國    97    年     9    月     2    日
                  刑事第一庭  審判長法  官   唐光義
                                    法  官   洪挺梧
                                    法  官   郭妙俐
上正本證明與原本無異。
本件不得上訴。
                                    書記官   廖鳳美
中    華    民    國    97    年     9    月     2    日
附錄本案論罪科刑法條全文
刑法第284條
因過失傷害人者，處6月以下有期徒刑、拘役或5百元以下罰金。
致重傷者，處1年以下有期徒刑、拘役或5百元以下罰金。
從事業務之人，因業務上之過失傷害人者，處1 年以下有期徒刑
、拘役或1千元以下罰金。致重傷者，處3年以下有期徒刑、拘役
或2千元以下罰金。


司法院資訊處製作；財團法人民間司法改革基金會備份。
